【裁判字號】    99,交聲,460
【裁判日期】    990714
【裁判案由】    違反道路交通管理處罰條例聲明異議
【裁判全文】
臺灣臺北地方法院交通事件裁定         99年度交聲字第460號
原處分機關  臺北市交通事件裁決所
受處分人    甲○○
上列受處分人因違反道路交通管理處罰條例案件，對於臺北市交
通事件裁決所中華民國99年3 月17日所為之處分（原處分案號：
北市裁催字第裁22-AEY592674號），聲明異議，本院裁定如下：
    主  文
異議駁回。
    理  由
一、按汽車駕駛人飲用酒類或其他類似物後其吐氣所含酒精濃度
    超過每公升0.25毫克或血液中酒精濃度超過0.05% 以上，不
    得駕車；又汽車駕駛人，駕駛汽車經測試檢定有酒精濃度超
    過規定標準之情形者，處新臺幣（下同）15,000元以上
    60,000 元 以下罰鍰，並當場移置保管該汽車及吊扣其駕駛
    執照1 年，並應接受道路交通安全講習，道路交通安全規則
    第114 條第2 款、道路交通管理處罰條例第35條第1 項第1
    款、第24條第1 項第2 款分別定有明文。而道路交通管理處
    罰條例所稱之汽車，依道路交通管理處罰條例第3 條第8 款
    之規定，包括「機器腳踏車」在內。
二、查異議人即受處分人甲○○於民國98年11月29日凌晨1 時15
    分許，騎乘車牌號碼689-EQL 號重型機車，行經臺北市○○
    街與延平北路口，為臺北市政府警察局中正第一分局忠孝西
    路派出所員警執行交通稽查時攔停，經施以呼氣酒精濃度測
    試結果，測定值為0.28mg/l，因而以異議人有「酒後駕車」
    之違規行為製單舉發，並當場移置保管其車輛，茲因異議人
    於98年12月18日取回其車輛，並已依舉發違規通知單自動繳
    納罰鍰15,000元，惟迄未繳交駕駛執照，處分機關即臺北市
    交通事件裁決所乃以異議人有「酒精濃度超過規定標準（0.
    25-0.4）」之違規行為，依道路交通管理處罰條例第35條第
    1 項第1 款、第24條第1 項第2 款（原裁決書漏引）之規定
    ，於99年3 月17日作成裁決書，並於裁決書內加註「罰鍰已
    繳，尚未吊扣駕駛執照12個月，駕駛執照限於99年4 月16日
    前繳送，並施以道路講習」等文字，向異議人之戶籍地為送
    達，並於99年3 月22日上午10時40分由異議人之母收受，有
    系爭裁決書之送達證書影本在卷可稽（本院卷第18頁）。
三、程序方面：
    處分機關臺北市交通事件裁決所99年5 月20日北市裁申字第
    09935402900 號函意旨認為「異議人於99年4 月14日至本所
    陳述，已逾聲明異議法定20日期限」云云，惟查異議人之聲
    明異議係於99年3 月26日即向本院提出，有本院收文章附卷
    可稽（參見本院卷第1 頁）。雖該向本院提出之聲明異議因
    未具備「舉發違規通知單」，亦未先依程序向處分機關先行
    提出，而經本院認為與程序不合，要求異議人於10日內補正
    （參照本院99年4 月27日99年度交聲字第460 號裁定），惟
    異議人既依規定業於99年5 月3 日補正「舉發違規通知單」
    ，且於99年4 月14日復已前往處分機關陳述，參照其異議狀
    向本院提出之時間為「99年3 月26日」，距裁決書送達期日
    為「99 年3月22日」，並未逾20日之法定期限，是依道路交
    通管理處罰條例第87條第1 項，其程序不合法部分既經補正
    ，且並未不符合法定聲明異議期間20日之規定，本院自應依
    法受理附此指明。
四、實體方面：
  (一)聲明異議意旨略以：異議人之行為依道路交通管理處罰條例
    遭「吊扣駕照1 年」，有侵害憲法保障人民之工作權，且有
    違比例原則云云。
  (二)查道路交通管理處罰條例第68條原規定：汽車駕駛人，因違
    反本條例及道路交通安全規則之規定，「受吊扣或吊銷駕駛
    執照處分時，須吊扣或吊銷其持有各級車類之駕駛執照」，
    從而不論違規行為人是持有「營業用小客車駕駛執照」，或
    「大客車、聯結車…等駕駛執照」，縱因騎乘機車而有違規
    行為，只要受有吊扣、吊銷駕駛執照之處分，即須吊扣、吊
    銷其基於職業或生活所需之「各級車類之駕駛執照」，致其
    原持有之「營業用小客車駕駛執照」或「大客車、聯結車…
    等駕駛執照」均併同吊扣、吊銷，顯然失之過酷，且對於人
    民工作與生活影響過鉅，且有違憲法保障人民工作權之虞，
    乃於社會各界多方討論後，經立法院於94年12月4 日決議修
    正，並將該第68條有關「受吊扣處分者，吊扣其持有各級車
    類之駕駛執照」等文字予以刪除在案。是從此而後，駕駛人
    於違反道路交通管理處罰條例第35條第1 項第1 款規定而受
    吊扣駕駛執照處分時，僅得吊扣違規或違法當時所駕駛車類
    之駕駛執照，不再將該行為人所持有之「各級車類之駕駛執
    照」併同吊扣、吊銷，俾對憲法所保障人民之工作權，依比
    例原則予以保護，合先敘明。
  (三)惟道路交通管理處罰條例之立法目的，本係在維持交通秩序
    ，並保障用路人之行車安全，是對於交通違規行為，依其違
    規情節之輕重，本應有適當之罰則予以規範，從而該條例依
    違規行為所定之罰則，本即因基於公益之考量，且衡酌其行
    為之惡性與危險性，而分別有罰鍰、吊扣執照、吊銷執照等
    輕重不同之處罰，衡情尚無何違反憲法第23條比例原則之情
    形，否則立法機關於94年12月4 日修正時，自應併同考慮，
    而於修正時併予刪除。是有關違反道路交通管理處罰條例，
    應否於罰鍰外，仍須吊扣、吊銷駕駛執照，或「吊扣、吊銷
    駕駛執照」之處罰，有無違反憲法上所保障之人民工作權，
    均屬立法層次的問題，在法律未修正前，不論是人民或執法
    機關自均應遵守法律，依法而行，尚不得以個人主觀與片面
    上之主張，逕對處分機關之裁決認為有何違憲或違法。
  (四)綜合上述，異議人上開酒後騎乘機車之違規行為既然屬實，
    依首揭「道路交通管理處罰條例第35條第1 項第1 款、第24
    條第1 項第2 款」等規定，本即須科處「新台幣15,000元以
    上60 ,000 元以下罰鍰，並當場移置保管該汽車及吊扣其駕
    駛執照1 年，並應接受道路交通安全講習」，處分機關據此
    所為之裁決，亦係於法規範圍內所為之合法裁決，其吊扣之
    駕駛執照亦限於其違規時所駕駛之「重型機車駕駛執照」，
    並未擴及其他各級車類之駕駛執照，從而其裁決核無違誤亦
    屬適當，本件異議無理由，應予駁回。
據上論斷，應依道路交通案件處理辦法第19條，裁定如主文。
中    華    民    國    99    年    7     月    14    日
                  交通法庭法  官  楊台清
以上正本證明與原本無異。
如不服本裁定，應於裁定送達後5日內向本院提出抗告狀。
                          書記官  劉子豪
中    華    民    國    99    年    7     月    14    日

司法院資訊處製作；財團法人民間司法改革基金會備份。
